臺灣桃園地方法院民事判決
110年度訴字第2381號
原      告  杜心妍  
訴訟代理人  林育生律師
複  代理人  朱峻賢律師
被      告  廖庭輝  
訴訟代理人  劉逸柏律師
上列當事人間請求給付買賣價金事件，於民國111年6月6日辯論
終結，本院判決如下：
    主      文
被告應給付原告新臺幣貳佰貳拾伍萬伍仟壹佰肆拾肆元，及自民
國一一０年十二月十日起至清償日止，按週年利率百分之五計算
之利息。
訴訟費用由被告負擔。
本判決第一項於原告以新臺幣柒拾陸萬元供擔保後，得假執行。
但被告如以新臺幣貳佰貳拾伍萬伍仟壹佰肆拾肆元為原告預供擔
保後，得免為假執行。
    事實及理由
一、按訴狀送達後，原告不得將原訴變更或追加他訴。但有下列
    各款情形之一者，不在此限：三、擴張或減縮應受判決事項
    之聲明者，民事訴訟法第255 條第1 項第3 款定有明文。查
    原告起訴訴之聲明原為：「（一）被告應給付原告新臺幣（
    下同）2,952,965元，及自起訴狀繕本送達之翌日起至清償
    日止，按週年利率5%計算之利息。（二）願供擔保請准宣告
    假執行。」，有民事起訴狀在卷可參（見本院卷第3 頁）；
    嗣於民國111年6月6日當庭變更聲明為：「（一）被告應給
    付原告2,255,144元，及自起訴狀繕本送達翌日起至清償日
    止，按週年利率5%計算之利息。（二）願供擔保請准宣告假
    執行。」，有111年6月6日民事減縮訴之聲明狀在卷可參（
    見本院卷第249頁）。核原告上開變更，係減縮應受判決事
    項之聲明，依前揭規定，應予准許。
二、原告起訴主張：兩造於110年6月2日簽訂不動產買賣契約書
    ，原告出售坐落新北市○○區○○段000地號土地（權利範圍1/4
    ）及其上門牌號碼為新北市○○區○○路000號4樓建物（權利範
    圍全部）（下稱系爭房地）予被告，約定買賣價款為6,500,
    000元。系爭房地原告已依約於110年7月15日完成所有權移
    轉登記，然被告就買賣價款僅代償原告之原貸款3,547,035
    元，支付稅款37,821元、代辦費10,000元，及匯款650,000
    元，尚餘額2,255,144元未給付，爰依民法第367條規定提起
    本件訴訟等語。並聲明：被告應給付原告2,255,144元，及
    自起訴狀繕本送達翌日起至清償日止，按週年利率5%計算之
    利息。願供擔保請准宣告假執行。
三、被告答辯略以：兩造並非真正買賣契約關係，系爭房地為訴
    外人禾韻國際有限公司（禾韻公司）於107年1月17日購入，
    登記在原告名下，原告將系爭房地贈與被告，故被告取得系
    爭房地係基於贈與契約，兩造間並無買賣關係存在。再者，
    贈與稅之免稅額為每人2,200,000元，亦為原告免除被告給
    付價金之額度，加上被告已經支付之稅款37,821元、代辦費
    用10,000元、及支付之款項650,000元，被告僅應再給付55,
    144元，原告之請求為無理由等語。併答辯：原告之訴及假
    執行之聲請均駁回。如受不利判決，願供擔保免為假執行。
四、兩造不爭執：
（一）兩造就系爭房地簽訂如原證一之買賣契約。
（二）被告代償銀行貸款3,547,035元、匯款650,000元、代繳稅
      捐37,821元、代辦費用10,000元，共計4,244,865元。
五、本院之判斷：
（一）稱「借名登記」者，謂當事人約定一方將自己之財產以他
      方名義登記，而仍由自己管理、使用、處分，他方允就該
      財產為出名登記之契約，其成立側重於借名者與出名者間
      之信任關係，在性質上應與委任契約同視，並類推適用民
      法委任之相關規定（最高法院100 年度台上字第1972號判
      決意旨參照）。又當事人主張有利於己之事實者，就其事
      實有舉證之責任；民事訴訟法第277 條本文定有明文。原
      告主張系爭房地為其所有，借名登記於被告名下，然兩造
      間有借名契約乙事，已為被告所否認。是關於「原告有就
      自己之財產借用被告名義登記，而仍由自己管理、使用、
      處分」之借名登記契約確已成立之事實，應由原告負舉證
      責任；若其先不能舉證，縱被告就其抗辯事實不能舉證，
      或其所舉證據尚有疵累，亦應駁回原告之請求（參最高法
      院94年度台上字第767 號判決意旨）。另主張有借名委任
      關係存在事實之原告，於被告未自認下，須就此項利己事
      實證明至使法院就其存在達到確信之程度，始可謂已盡其
      依民事訴訟法第二百七十七條前段規定之舉證行為責任。
      又原告就上揭利己之待證事實，茍能證明在經驗法則或論
      理法則上，足以推認該待證事實存在之間接事實，即無不
      可，非以直接證明該待證事實為必要（同法第二百八十二
      條規定參照）。此時原不負舉證責任之被告，可就與上開
      事實不能併存之他項事實，為相當於本證（等同於同法第
      二百八十一條所稱之「反證」）之舉證活動而予以推翻，
      例如證明借名委任關係之事實存在於其與第三人間；亦可
      另證明在經驗法則或論理法則上，足以動搖法院原已形成
      確信心證之他項間接事實，使借名委任關係是否存在，回
      復至真偽不明之狀態，此際主張該事實存在之原告自應再
      為舉證，否則該待證事實尚難認為真正（103 年度台上字
      第1637號判決）。查本件被告主張系爭房地係禾韻公司借
      名登記予原告，然被告直至言詞論終結前並無提出證據足
      以證明。再者，原告與禾韻公司間之法律關係為何，禾韻
      公司如何對原告主張權利，均無影響原、被告間之買賣契
      約訂定，故被告此部分之抗辯顯無可採。
（二）被告主張系爭房地係原告贈予被告，或者原告免除220萬
      元之價金給付云云。
　１、證人陳秀英即本件買賣代書，證述該筆買賣價金為650萬元
      ，簽約當下有告訴他們整個價金的給付，因為有免稅額22
      0萬元，所以有告訴他們最少應給付的價金為何（詳見本
      院卷111年5月23日言詞辯論筆錄）。可見，雙方買賣價金
      應為650萬元，雙方最少應給付價金為何，僅是供稅捐機
      關查核雙方資金往來，並不能即此推論出原告有贈與或免
      除價金之意思表示。
　２、如果系爭房地係原告贈與被告，為何被告仍給付原告650,0
      00元之買賣價金呢。既然被告已經給付買賣價金之部分款
      項，可見雙方就系爭房地是成立買賣契約，被告所稱系爭
      房地是原告所贈與，委無可採。
　３、就原告免除買賣價金220萬元部分，證人陳秀英如前述僅係
      雙方簽訂買賣契約之情況陳述，並提供雙方資金往來之建
      議，其並無法證明原告於簽立買賣契約時，原告有免除被
      告買賣價款220萬元之意思表示。再者，既然原告否認有
      免除被告買賣價金220萬元之意思，被告直至言詞論終結
      前，亦無提出任何證據足以證明原告確實有免除系爭房地
      買賣價金220萬元之情事，故被告此部分之主張亦無可採
      。
  ４、從而，系爭房地買賣價款為650萬元，扣除被告代償銀行貸
      款3,547,035元、匯款650,000元、代繳稅捐37,821元、代
      辦費用10,000元，共計4,244,865元，尚餘款2,255,144元
      未給付，原告基於雙方買賣契約關係，請求被告給付尚積
      欠之買賣價款2,255,144元，為有理由，應予准許。
六、再按給付無確定期限者，債務人於債權人得請求給付時，經
    其催告而未為給付，自受催告時起，負遲延責任。其經債權
    人起訴而送達訴狀，或依督促程序送達支付命令，或為其他
    相類之行為者，與催告有同一之效力；遲延之債務，以支付
    金錢為標的者，債權人得請求依法定利率計算之遲延利息；
    法定週年利率為5%，民法第229條2項、第233條第1項前段、
    第203條分別定有明文。本件民事起訴狀繕本於110年12月9
    日送達被告，是本件原告向被告請求利息之起算日為110年1
    2月10日至清償日止，按週年利率5%計算之利息，應屬有據
    。
七、綜上所述，原告基於買賣契約之法律關係，請求被告給付2,
    255,144元，及自110年12月10日起至清償日止，按週年利率
    5% 計算之利息，為有理由，應予准許。
八、又兩造均陳明願供擔保，聲請宣告及免為假執行，經核均無
    不合，爰分別酌定相當擔保金額准許之。
九、本件事證已臻明確，兩造其餘主張、陳述及所提證據，經審
    酌與上開判決結果不生影響，不再一一論述，併此敘明。
十、訴訟費用負擔之依據：民事訴訟法第78條。
中　　華　　民　　國　　111 　年　　7 　　月　　4 　　日
                  民事第三庭法　官　張益銘

以上正本係照原本作成
如對本判決上訴，須於判決送達後 20 日內向本院提出上訴狀。
如委任律師提起上訴者，應一併繳納上訴審裁判費。
中　　華　　民　　國　　111 　年　　7 　　月　　4 　　日
                            書記官　李毓茹